臺灣彰化地方法院刑事判決　　　　　　　　　　　　　九十二年度訴字第七四號
　　公　訴　人　臺灣彰化地方法院檢察署檢察官
　　被　　　告　甲○○
右列被告因偽造文書等案件，經檢察官聲請簡易判決處刑（九十一年度偵字第一一三
八號），本院北斗簡易庭認不宜以簡易判決處刑，簽移普通庭依通常程序處理（九十
二年度斗簡字第一五九號），並經本院裁定依簡式審判程序審理，判決如左：
        主  文
甲○○意圖為自己不法之所有，而侵占離本人所持有之物，處罰金貳仟元，如易服勞
役，以佰元折算壹日；又共同行使偽造私文書，足以生損害於他人，處有期徒刑陸
月，如易科罰金，以參佰元折算壹日，如附表所示之物均沒收之。
        事  實
一、甲○○於民國九十年八月五日下午三時許，在彰化縣社頭鄉社頭國小拾獲乙○○
    所有之國民身分證、健保卡各一張、郵政存簿儲金簿（立帳郵局：社頭郵局、帳
    號：00000000000000號、戶名：乙○○）一本及上開帳戶之「乙
    ○○」開戶印鑑章一枚等物（上開物品，係乙○○於九十年八月一日下午五時三
    十分許起至同年月二日下午五時三十分許止內之某時，放置在機車椅墊下而遭竊
    ），未將前開物品返還失主乙○○或交由警方處理，竟基於為自己不法所有之意
    圖，將前揭拾獲之物品加以侵占入己。
二、甲○○於九十年八月十二日，因在彰化縣員林鎮員林火車站前土地銀行附近經營
    行動電話門號申辦業務之友人張乙翔（已滿十八歲，實際年籍不詳，起訴書誤載
    為張明祥）向其表示：以他人之證件申辦門號，可獲得新臺幣（下同）一千元之
    酬勞及門號卡等語，為達連續免付費使用行動電話通話服務之財產上不法利益，
    竟另行與張乙翔共同基於冒用乙○○之名義，以乙○○所有之上開國民身分證、
    存簿及印章，申辦二個行動電話門號及辦理自動轉帳繳付通信費，以詐取行動電
    話門號用戶識別卡（即ＳＩＭ晶片卡）之行使偽造私文書、為自己不法所有意圖
    之詐欺取財犯意聯絡，及使和信公司提供行動電話通話服務之為自己不法利益之
    詐欺得利概括犯意聯絡，先由甲○○持上開乙○○之國民身分證一張、社頭郵局
    之郵政存簿儲金簿一本及印章一枚，在前開張乙翔經營行動電話門號申辦業務之
    處所（起訴書誤載為彰化縣彰化市○○路○段九五六號），與張乙翔共同冒用乙
    ○○之名義，同時申辦（起訴書誤載為「連續」申辦）和信電訊股份有限公司（
    以下簡稱和信公司）0000000000、0000000000號（起訴書
    漏載上開二門號之號碼）之二個行動電話門號，並辦理上開二行動電話門號之自
    動轉帳代繳電信費用手續，由甲○○先在申請書【共計四聯，分別為白色（由和
    信公司留存）、紅色（由代理商留存）、黃色（由經銷商留存）及綠色（由申請
    人留存）】、轉帳繳款授權書（共計二聯，白色由和信公司留存、藍色由社頭郵
    局留存）及同意書（僅有一聯，由和信公司留存）各二份上，接續偽造「乙○○
    」之署押，及以其拾獲之上開乙○○印章一枚，偽造「乙○○」之印文（其中門
    號0000000000、0000000000號申請書上每聯均有偽造之「
    乙○○」簽名及指印各一枚，轉帳繳款授權書每聯有偽造之「乙○○」印文各一
    枚，同意書上則有偽造之「乙○○」簽名及指印各一枚），表示乙○○已同意申
    請租用前開二個行動電話門號及授權、同意以上開社頭郵局帳戶自動扣繳電信費
    用，再由張乙翔將上開偽造之申請書、轉帳繳款授權書及同意書，透過不知情、
    已成年之經銷、代理商人員轉而向和信公司一次提出行使，而主張係由乙○○所
    親自申辦及同意轉帳繳款，致使和信公司人員陷於錯誤，誤認係乙○○本人所申
    辦，而交付並開通上開二行動電話門號之ＳＩＭ晶片卡二張，足以生損害於乙○
    ○、和信公司，甲○○並自張乙翔處取得二千元之報酬；旋甲○○、張乙翔二人
    各分得上開已開通之0000000000號、0000000000號ＳＩＭ
    晶片卡各一枚後，乃共同基於前開免付通話費用之為自己不法利益之概括犯意聯
    絡，自九十年八月十二日該日或其後某日起至九十年十一月間止，連續撥打使用
    上開門號晶片卡（甲○○曾將0000000000號晶片卡提供與不知情、已
    滿十八歲之謝東利撥打使用），使和信公司陷於錯誤，而陸續提供通信服務（其
    中門號0000000000號之通話費用共計為六千二百四十五元，門號00
    00000000號之通話費用總計為一萬八千二百四十三元）。嗣乙○○查覺
    有異而於九十一年一月二十三日向警方報案，乃為警循線查獲上情。
三、案經彰化縣警察局田中分局報請臺灣彰化地方法院檢察署檢察官偵查後聲請簡易
    判決處刑，經本院改依通常程序處理，並裁定依簡式審判程序審判。
        理  由
一、訊據被告甲○○對於右揭事實均坦承不諱，且經證人即被害人乙○○迭次於警詢
    、偵查及本院審理時指證綦詳，並有證人謝東利於警詢及偵查中之證述在卷可憑
    。又被告未經被害人乙○○之同意，冒用乙○○之名義向和信公司申領行動電話
    門號晶片卡二枚及辦理轉帳繳付通話費手續，使和信公司陷於錯誤而交付、開通
    上開二晶片卡，且提供通信之服務，自足以生損害於乙○○及和信公司甚明。此
    外，復有被害人乙○○所有之社頭郵局郵政存簿儲金簿、和信公司行動電話服務
    申請書、轉帳繳款授權書、同意書、和信公司九十三年三月一日函文各一件在卷
    可稽（卷附之行動電話服務申請書、轉帳繳款授權書、同意書均為影本），本件
    事證明確，被告犯行洵堪認定。
二、核被告所為，係犯刑法第三百三十七條之侵占離本人所持有之物罪、第二百十六
    條、第二百十條之行使偽造私文書罪、第三百三十九條第一項之詐欺取財罪（指
    被告詐取ＳＩＭ卡二枚之部分，蓋被告所取得之ＳＩＭ卡，可供通訊之使用，且
    在一定條件下具有可轉讓性，已有一定之財產價值而應認具有財物之性質；此部
    分之犯行，起訴事實已載明，惟起訴法條漏引）及第三百三十九條第二項之詐欺
    得利罪（指被告取得不付費撥打電話之利益部分）。被告就犯罪事實二所載之犯
    行，與已滿十八歲之張乙翔間，具有犯意聯絡與行為分擔，應論以共同正犯。又
    被告偽造署押、印文之行為，為偽造私文書之階段行為，又偽造私文書之低度行
    為，復為行使偽造私文書之高度行為所吸收，均不另論罪【被告於密接之時間，
    並在同一地點接續偽造0000000000號、0000000000號行動
    電話門號（起訴書漏載前開二個行動電話門號之號碼，惟經蒞庭檢察官於本院九
    十三年二月十二日準備程序陳明）申請書各一份（每份各四聯）、轉帳繳款授權
    書各一份（每份各二聯）、同意書各一份（每份各一張），為接續犯，屬單純一
    罪；又因所偽造持以行使之前開申請書、轉帳繳款授權書及同意書，均係偽造同
    一被害人之文書，其被害法益仍僅一個，不能以其偽造之文書件數，計算其法益
    ；此與同時偽造不同被害人之文書，因有侵害數個人法益，係一行為觸犯數罪名
    者迥異（最高法院七十三年臺上字第三六二九號判例意旨參照），故被告此部分
    即無論以想像競合犯之餘地，附予敘明】。被告利用不知情、已成年之經銷、代
    理商人員，將所偽造之私文書轉而向和信公司提出行使，及將門號000000
    0000號晶片卡提供與不知情之謝東利使用部分所犯之詐欺得利犯行，均屬間
    接正犯。公訴人雖未敘及被告前開免付費使用行動電話通話服務之連續詐欺得利
    犯行，然上開被告連續詐欺得利犯行與公訴人起訴書所載行使偽造私文書之犯行
    間，有牽連犯之裁判上一罪關係，本院自應併予審判，附此敘明。再被告先後多
    次之詐欺得利犯行，時間緊接，犯罪構成要件相同，顯係基於概括犯意反覆為之
    ，為連續犯，應論以一罪，並加重其刑。被告所犯上開行使偽造私文書、詐欺取
    財及連續詐欺得利三罪之間，有方法結果之牽連關係，為牽連犯，應依刑法第五
    十五條規定，從一較重之行使偽造私文書罪處斷。另被告所犯上開侵占離本人所
    持有之物及行使偽造私文書二罪間，犯意各別，罪質各殊，應予分論併罰（被告
    於本院審理時供承：伊係拾得乙○○之國民身分證等物之後，張乙翔得知上情，
    乃與伊商談冒名申辦門號一事等語，核與起訴書犯罪事實欄所載情形相符，顯見
    被告所犯上開二罪間，係屬各別起意之數罪關係，起訴書所犯法條欄認被告所犯
上開二罪間，具有牽連犯之裁判上一罪關係，容有誤會）。爰審酌被告之素行、
    犯罪之動機、目的係為圖一己之私利、手段、造成電信公司、乙○○之損害及犯
    罪後雖坦承犯行，惟尚未賠償、支付所詐得之電話服務費用之態度等一切情狀，
    就其所犯上開二罪，分別量處如主文所示之刑，並各諭知易服勞役及易科罰金之
    折算標準，以示懲儆。
三、如附表編號一、三、四、五、七、八所示之文書正本，雖已分別交由和信公司、
    代理、經銷商或社頭郵局留存，惟其上如附表編號一、三、四、五、七、八所示
    偽造之「乙○○」署押、印文，仍應依刑法第二百十九條規定沒收之（最高法院
    四十三年臺上字第七四七號判例參照）。又被告及共犯張乙翔因上開犯行所取得
    、如附表編號二、六所示之和信公司申請書綠色聯（由申請人留存）二紙（含其
    上偽造之「乙○○」署名及指印共四枚，最高法院六十三年臺上字第二七七０號
    判例參照），雖未據扣案，然為被告及共犯張乙翔因上開犯行所取得之物，且無
    其他積極證據可資證明業已滅失而不存在，仍應依刑法第三十八條第一項第三款
    規定宣告沒收之。
據上論斷，應依刑事訴訟法第四百五十二條、第二百七十三條之一第一項、第二百九
十九條第一項前段，刑法第二十八條、第二百十六條、第二百十條、第三百三十九條
第一項、第二項、第三百三十七條、第五十五條、第四十一條第一項前段、第四十二
條第二項、第二百十九條、第三十八條第一項第二款，罰金罰鍰提高標準條例第一條
前段、第二條，判決如主文。
本案經檢察官林鈴淑到庭執行職務
中      華      民      國    九十三    年      四      月     十五     日
                                臺灣彰化地方法院刑事第三庭
                                  法      官  李  雅  俐
右正本證明與原本無異。
如不服本判決，應於判決送達後十日內，向本院提出上訴狀（應附繕本），上訴於臺
灣高等法院臺中分院。
告訴人或被害人對於判決如有不服具備理由請求檢察官上訴者，其上訴期間之計算係
以檢察官收受判決正本之日期為準。
                                  法院書記官  陳  秀  娟
中      華      民      國    九十三    年      四      月   二十一     日
附錄論罪科刑法條：
刑法第二百十條：
偽造、變造私文書，足以生損害於公眾或他人者，處五年以下有期徒刑。
刑法第二百十六條：
行使第二百十條至第二百十五條之文書者，依偽造、變造文書或登載不實事項或使登
載不實事項之規定處斷。
刑法第三百三十七條：
意圖為自己或第三人不法之所有，而侵占遺失物、漂流物或其他離本人所持有之物者
，處五百元以下罰金。
刑法第三百三十九條第一項、第二項：
意圖為自己或第三人不法之所有，以詐術使人將本人或第三人之物交付者，處五夫以
下有期徒刑、拘役或科或併科一千元以下罰金。
以前項方法得財產上不法之利益或使第三人得之者，亦同。
附    表：
一、和信公司門號0000000000號行動電話服務申請書之白色聯（由和信公
    司留存）、紅色聯（由代理商留存）、黃色聯（由經銷商留存）上偽造之「乙○
    ○」署押各一枚（共計三枚）及偽造之「乙○○」指印各一枚（共計三枚）。
二、和信公司門號0000000000號行動電話服務申請書之綠色聯（由申請人
    留存，其上有偽造之「乙○○」署押一枚、偽造之「乙○○」指印一枚）。
三、和信公司門號0000000000號直接轉帳繳款授權書之白色聯（由和信公
    司留存）、藍色聯（由社頭郵局留存）上偽造之「乙○○」印文各一枚（共計二
    枚）。
四、和信公司之同意書一張（門號0000000000號）。
五、和信公司門號0000000000號行動電話服務申請書之白色聯（由和信公
    司留存）、紅色聯（由代理商留存）、黃色聯（由經銷商留存）上偽造之「乙○
    ○」署押各一枚（共計三枚）及偽造之「乙○○」指印各一枚（共計三枚）。
六、和信公司門號0000000000號行動電話服務申請書之綠色聯（由申請人
    留存，其上有偽造之「乙○○」署押一枚、偽造之「乙○○」指印一枚）。
七、和信公司門號0000000000號直接轉帳繳款授權書之白色聯（由和信公
    司留存）、藍色聯（由社頭郵局留存）上偽造之「乙○○」印文各一枚（共計二
    枚）。
八、和信公司之同意書一張（門號0000000000號）。
